臺灣士林地方法院行政訴訟判決　
110年度交字第215號
原      告  方永慶  
被      告  臺北市交通事件裁決所

代  表  人  蘇福智  
上列當事人間交通裁決事件，原告不服被告中華民國110 年7 月
2 日北市裁催字第22-A00R3S095號裁決，提起行政訴訟，本院判
決如下：
    主      文
原告之訴駁回。
訴訟費用新臺幣參佰元由原告負擔。
    事實及理由
壹、程序事項：
    本件原告因不服被告於民國110 年7 月2 日以北市裁催字第
    22-A00R3S095號違反道路交通管理事件裁決書（下稱原處分
    ），裁處其罰鍰新臺幣（下同）1,500 元，並記違規點數1
    點，提起行政訴訟，依行政訴訟法第237 條之1 規定，應適
    用交通裁決事件訴訟程序，本院並依同法第237 條之7 規定
    ，爰不經言詞辯論，逕為判決。
貳、實體事項：
一、爭訟概要：
    臺北市政府警察局南港分局（下稱舉發機關）同德派出所員
    警認原告於109年11月6日9時35分許，駕駛車牌號碼000-000
    0號普通重型機車（下稱系爭機車），在臺北市南港區中坡
    南路與忠孝東路五段路口（下稱系爭路口），有「汽車駕駛
    人轉彎時，除禁止行人穿越路段外，不暫停讓行人優先通行
    」之違規事實，而於同日填製臺北市政府警察局掌電字第A0
    0R3S095號舉發違反道路交通管理事件通知單（下稱舉發通
    知單）當場舉發原告，並記載應到案日期為109年12月6日前
    。原告未於應到案日期前繳納罰鍰、陳述意見或聽候裁決，
    被告乃於110年7月2日作成原處分，依道路交通管理處罰條
    例第48條第2項、第63條第1項第1款等規定，裁處原告罰鍰1
    ,500元，並記違規點數1點，原告不服，於110年7月15日向
    舉發機關陳述意見，經舉發機關函復違規事實屬實，原告仍
    不服，遂提起本件行政訴訟。
二、原告起訴主張：
  ㈠伊於系爭路口等紅燈，於綠燈亮起後伊即右轉忠孝東路，伊
    這邊沒有行人向前行走，只有對面三位行人過馬路往伊方向
    行走，行人穿越道實足有20公尺，伊本可先行。員警陳稱之
    「3公尺內」係不實造假，也可以說偽造文書。事發於八個
    多月前，員警攔系爭機車時，伊回覆：行人與伊還有20公尺
    遠，這樣要罰伊，伊無法接受，懇請撤銷原處分等語。
  ㈡並聲明：原處分撤銷。
三、被告答辯略以：
  ㈠卷查本案舉發機關就違規事實查覆，系爭機車於前揭時、地
    ，因轉彎時除禁止行人穿越路段外，不暫停讓行人優先通行
    之違規事實，經執勤員警親眼目睹，認定違規事證明確，爰
    攔停舉發。有關原告申訴理由：「行人還很遠，約有20公尺
    云云…」等語，依舉發影像（密錄器檔名2020_1106_093156_
    005，西元2020年11月6 日09：32：23即影片第29秒時），
    系爭機車在行人穿越道上距離行人行進方向確實在一個車道
    寬（約3公尺）以內，該車未暫停禮讓行人先行通過。經查
    原告駕駛系爭機車右轉時，行人穿越道上仍有行人通行，按
    道路交通安全規則第103 條第2 項，係針對汽車行經行人穿
    越道時應遵守之規定，目的在確立行人穿越道之絕對路權，
    原告駕車行經行人穿越道時本應暫停禮讓行人。爰此，舉發
    機關按其違規事證依法舉發並無違誤。綜上，本件違規行為
    ，應堪認定，被告依法裁處，並無違誤。
  ㈡並聲明：原告之訴駁回。
四、本院之判斷：
  ㈠按「汽車（機車同，參同條例第3條第8款）駕駛人轉彎時，
    除禁止行人穿越路段外，不暫停讓行人優先通行者，處新臺
    幣一千二百元以上三千六百元以下罰鍰。」、「汽車駕駛人
    有下列各款所列條款之一者，除依原條款處罰鍰外，並予記
    點：一、有…第四十八條…之一者，各記違規點數一點。」，
    道路交通管理處罰條例第48條第2項、第63條第1項第1款定
    有明文。次按「汽車行近行人穿越道，遇有行人穿越、攜帶
    白手杖或導盲犬之視覺功能障礙者時，無論有無交通指揮人
    員指揮或號誌指示，均應暫停讓行人、視覺功能障礙者先行
    通過。」，道路交通安全規則第103條第2項定有明文。再按
    「枕木紋行人穿越道線，設於交岔路口；其線型為枕木紋白
    色實線，線段長度以二公尺至八公尺為度，寬度為四十公分
    ，間隔為四十至八十公分，儘可能於最短距離處銜接人行道
    ，且同一組標線之間隔長度需一致，以利行人穿越。」，道
    路交通標誌標線號誌設置規則第185條第1項定有明文。
  ㈡經查，原告駕駛系爭機車，於上揭時、地，有「汽車駕駛人
    轉彎時，除禁止行人穿越路段外，不暫停讓行人優先通行」
    等情，有舉發通知單、舉發機關110 年7 月19日北市警南分
    交字第1103007266號函、機車車籍查詢資料、駕駛人基本資
    料等件附卷可稽（見本院卷第42、50-54 頁）。
  ㈢原告雖主張：伊於系爭路口等紅燈，於綠燈亮起後伊即右轉
    忠孝東路，伊這邊沒有行人向前行走，只有對面三位行人過
    馬路往伊方向行走，行人穿越道實足有20公尺，伊本可先行
    ，員警陳稱3公尺內係不實造假等語。經查，本院勘驗本件
    採證影片（檔案名稱：2020_1106_093156_005.MOV），勘驗
    結果為（見本院卷第58-59頁）：「錄影畫面一開始左下角
    顯示時間為西元2020年11月6日09：32：20（此為錄影畫面
    所示時間，下同），可看見當時天氣晴，日間光線充足，有
    聲音。系爭機車（如紅色圓框所示）進入中坡南路與忠孝東
    路五段路口（見本院卷第66頁擷取畫面1）。於09：32：22
    ，可看見系爭機車（如紅色圓框所示）向右欲進入忠孝東路
    五段，尚有行人（如黃色方框所示）行走於行人穿越道上（
    見本院卷第68頁擷取畫面2）。於09：32：23，可看見尚有
    行人（如黃色方框所示）行走於行人穿越道上，系爭機車（
    如紅色圓框所示）穿越行人穿越道欲進入忠孝東路五段（見
    本院卷第70頁擷取畫面3）。於09：32：23，可看見尚有行
    人（如黃色方框所示）行走於行人穿越道上，系爭機車（如
    紅色圓框所示）與行人間距離僅有兩個枕木紋間隔及三個枕
    木紋線寬（約2.8公尺，計算式：80×2＋40×3＝280公分，參道
    路交通標線標誌號誌設置規則第185條第1項，下同）（其中
    間隔係以最有利於原告之80公分計算）（見本院卷第72頁擷
    取畫面4）。於09：32：23，可看見尚有行人（如黃色方框
    所示）行走於行人穿越道，系爭機車（如紅色圓框所示）與
    行人間距離僅有兩個枕木紋間隔及一個枕木紋寬（約2公尺
    ，計算式：80×2＋40×1＝200公分）（見本院卷第74頁擷取畫
    面5）。於09：32：25，可看見系爭機車（如紅色圓框所示
    ）行駛進入忠孝東路五段（見本院卷第76頁擷取畫面6）。
    於09：32：28，可看見員警A（下稱警A）追上系爭機車（如
    紅色圓框所示）並按鳴喇叭（見本院卷第76頁擷取畫面7）
    。」。依勘驗結果，原告騎乘系爭機車，在系爭路口右轉，
    於行近行人穿越道，遇有行人穿越，系爭機車與行人間之距
    離僅約2公尺（見本院卷第74頁勘驗擷取畫面），並未暫停
    讓行人先行通過。原告騎乘系爭機車轉彎時，不暫停讓行人
    優先通行之違規事實，應堪認定。
　㈣又按「行為人有本條例之情形者，應填製舉發違反道路交通
    管理事件通知單（以下簡稱通知單），並於被通知人欄予以
    勾記，其通知聯依下列規定辦理：一、當場舉發者，應填記
    駕駛人或行為人姓名、性別、出生年月日、地址、身分證統
    一編號及車主姓名、地址、車牌號碼、車輛種類。被查獲之
    駕駛人或行為人為受處分人時，應於填記通知單後將通知聯
    交付該駕駛人或行為人簽名或蓋章收受之；拒絕簽章者，仍
    應將通知聯交付該駕駛人或行為人收受，並記明其事由及交
    付之時間；拒絕收受者，應告知其應到案時間及處所，並記
    明事由與告知事項，視為已收受。」，違反道路交通管理事
    件統一裁罰基準及處理細則第11條第1項第1款定有明文。經
    核，本院勘驗本件採證影片（檔案名稱：2020_1106_093656
    _006.MOV），勘驗結果為：「警A：甲○○先生嘛，對不對。
    原：對。警A：來沒有問題的話幫我在螢幕上面簽名就可以
    了。警A：這裡螢幕上面直接用手簽名就可以了。警A：來麻
    煩一下齁。原：我不簽。警A：你不簽、有沒有要收罰單？
    原：我這張單子我不承認的。警A：好沒關係啦齁，那你告
    知你齁，到案時間是109年12月6日（原勘驗筆錄誤載為10月
    6日），到案處所是臺北市交裁所齁，時間到了要自己去臺
    北市交裁所繳費齁謝謝。於09：38：07，可看見原告駕駛系
    爭機車駛離警A。」（見本院卷第62-63頁），並參以舉發通
    知單上所載「拒簽拒收（已告知到案地點及時間及其權益）
    」（見本院卷第42頁），可見原告拒絕簽名、收受舉發通知
    單，員警業已告知其應到案時間及處所，並記明事由及告知
    事項，依上開規定，視為原告已收受舉發通知單。
　㈤再依道路交通管理處罰條例第92條第4項授權訂定發布之違反
    道路交通管理事件統一裁罰基準及處理細則第2條第1、2項
    規定：「處理違反道路交通管理事件之程序及統一裁罰基準
    依本細則之規定辦理。」、「前項統一裁罰基準，如附件違
    反道路交通管理事件統一裁罰基準表」。依原告行為時之裁
    罰基準表（109年2月27日施行），就「汽車駕駛人轉彎時，
    除禁止行人穿越路段外，不暫停讓行人優先通行」，車種為
    機車時，分別依「期限內」、「逾越應到案期限30日內」、
    「逾越應到案期限30日以上60日以內」、「逾越應到案期限
    60日以上」繳納或到案聽候裁決、逕行裁決處罰者規定，裁
    罰金額分別為1,200元、1,300元、1,400元、1,500元。上開
    處理細則及裁罰基準表均屬授權命令，其立法目的及功能，
    乃為防止處罰機關枉縱或偏頗，用以維持裁罰之統一性與全
    國因違反道路交通管理事件受處罰民眾之公平，不因裁決人
    員不同，而生偏頗，寓有避免各裁罰機關於相同事件恣意為
    不同裁罰，於憲法上保障人民財產權之意旨並無牴觸，亦無
    違反法律保留原則。又此裁罰基準表，除情節特別嚴重者外
    ，已就有關到案聽候裁決之時間，其可能衍生危害交通安全
    之輕重不同，區分期限內或逾越應到案期限不同期間，繳納
    罰鍰或到案聽候裁決、逕行裁決處罰者等不同情形，分別訂
    定不同之裁罰標準，其作為原則性或一般性之裁量基準，核
    與母法規範目的尚無牴觸，亦未逾越授權範圍，原告於109
    年11月6日收受舉發通知單，其上記載應到案日期為109年12
    月6日（見本院卷第42頁），原告於110年7月15日始到案陳
    述意見（見本院卷第48頁），「逾越應到案期限60日以上」
    未到案，被告依此裁罰基準裁罰原告1,500元，應無違誤。
五、綜上所述，原告於上開時、地，騎乘系爭機車，有「汽車駕
    駛人轉彎時，除禁止行人穿越路段外，不暫停讓行人優先通
    行」之違規事實，舉發機關據以製單舉發，被告並依道路交
    通管理處罰條例第48條第2 項、第63條第1 項第1 款、違反
    道路交通管理事件統一裁罰基準及處理細則及違反道路交通
    管理事件統一裁罰基準表之規定，以原處分裁處原告罰鍰1,
    500 元，並記違規點數1 點，核無違誤。是原告訴請撤銷原
    處分，為無理由，應予駁回。　
六、本件判決基礎已臻明確，兩造其餘之攻擊防禦方法經本院斟
    酌後，核與判決不生影響，無一一論述之必要，併予敘明。
七、本件第一審裁判費為300 元，應由原告負擔，爰確定第一審
    訴訟費用額如主文第2項所示。
八、據上論結，本件原告之訴為無理由，依行政訴訟法第237 條
    之7、第237條之8第1項、第98條第1項前段，判決如主文。
中　　華　　民　　國　　110 　年　　11　　月　　30　　日
　　　　　　　　　行政訴訟庭　法　官　  林宜靜
以上為正本係照原本作成。
如不服本判決，應於判決送達後20日內，向本院提出上訴狀並表
明上訴理由（原判決所違背之法令及其具體內容或依訴訟資料可
認為原判決有違背法令之具體事實），其未載明上訴理由者，應
於提出上訴後20日內向本院補提理由書（上訴狀及上訴理由書均
須按他造人數附繕本，如未按期補提上訴理由書，則逕予駁回上
訴），並應繳納上訴裁判費新臺幣750元。
中　　華　　民　　國　　110 　年　　11　　月　　30　　日
                              書記官    廖引鳳